【裁判字號】    95,簡上,815
【裁判日期】    950817
【裁判案由】    傷害
【裁判全文】
臺灣高雄地方法院刑事判決             95年度簡上字第815號
上  訴  人  臺灣高雄地方法院檢察署檢察官
上  訴  人  甲○○
即  被  告
上列上訴人因傷害案件，不服台灣高雄地方法院95年度簡字第26
42號中華民國95年4 月27日第一審判決（聲請簡易判決處刑案號
：台灣高雄地方法院檢察署95年度調偵字第189 號），提起上訴
，並由檢察官移送併辦（95年度偵字第13312 、13313 號），被
告於本院審理時，就被訴事實為有罪之陳述，經本院合議庭裁定
依簡式審判程序審理，本院判決如下：
    主  文
原判決撤銷。
甲○○共同傷害人之身體，處有期徒刑月，如易科罰金，以
佰元折算壹日。緩刑貳年。
    事  實
一、甲○○係為高雄市苓雅區○○○路333 號「景富超商」之負
    責人，於民國94年8 月25日凌晨零時5 分許，適逢乙○○因
    中元普渡之故，而在高雄市苓雅區○○○路333 號前擺桌宴
    請友人，乙○○因酒瓶遭人踢倒之事與甲○○發生口角爭執
    ，雙方一言不合，乙○○即與其友人丙○○共同出手毆打甲○○（其二人之犯行均經本院判處有期徒刑3 月，緩刑2 年
    確定），甲○○旋即與在場2 名不詳姓名之成年男性友人，
    共同基於傷害之犯意聯絡，由上開2 名成年男子持角鐵毆打
    乙○○、丙○○，並由甲○○徒手毆打乙○○，致乙○○受
    有右眼眶挫傷、右側上下肢及背部多處擦傷之傷害，丙○○
    則受有左手臂多處擦傷之傷害。
二、案經告訴人乙○○、丙○○訴由高雄市政府警察局苓雅分局
    報請臺灣高雄地方法院檢察署檢察官偵查後聲請逕以簡易判
    決處刑，復經被告及檢察官提起上訴，檢察官並移送併辦。
    理  由
一、本件被告甲○○所犯係死刑、無期徒刑、最輕本刑為3 年以
    上有期徒刑以外之罪，被告就被訴事實為有罪之陳述，經審
    判長告知簡式審判程序之旨，並聽取公訴人及被告之意見後
    ，經本院合議庭裁定進行簡式審判程序，合先敘明。
二、上揭事實業據被告於本院審理時坦承不諱，核與告訴人乙○○、李文亮之指述情節大致相符，復有告訴人乙○○、丙○○之財團法人天主教聖經醫院診斷證明書各1 紙，告訴人乙○○大宏眼科診所診斷證明書、高雄榮民總醫院診斷證明書
    各1 紙附卷可稽，被告之自白業有相當之補強證據，本案事
    證業已明確，被告犯行洵堪認定，應依法論科。
三、按行為後法律有變更者，適用行為時之法律，但行為後之法
    律有利於行為人者，適用最有利於行為人之法律，係為現行
    刑法第2 條第1 項所明文。此條規定乃與刑法第1 條罪刑法
    定主義契合，係規範行為後法律變更所生新舊法律比較適用
    之準據法，並無新舊法比較之問題，應一律適用裁判時之現
    行刑法第2 條規定以決定適用之刑罰法律，先予辨明。又本
    次刑法修正之比較新舊法，應就罪刑有關之共犯、未遂犯、
    想像競合犯、牽連犯、連續犯、結合犯，以及累犯加重、自
    首減輕暨其他法定加減原因（如身分加減）與加減例等一切
    情形，綜其全部罪刑之結果而為比較；且易科罰金之折算標
    準，新法施行後，亦應依新法第2 條第1 項之規定，適用最
    有利於行為人之法律，最高法院95年度第8 次刑庭會議決議
    可資參照。查被告行為後，如附表一、附表二所示之法律業
    經修正，並均於95年7 月1 日起生效施行，而經依上揭意旨
    比較結果，本院裁判時之法律並無較有利於行為人，揆諸上
    揭說明，自應適用行為時之法律以為論處。而易科罰金之折
    算標準，亦以被告行為時法較為有利於被告，自應以之為諭
    知易科罰金之折算標準。
四、被告及其夥同之2 名不詳成年男子，與告訴人彼此互毆，致
    告訴人乙○○受有右眼眶挫傷、右側上下肢及背部多處擦傷
    ，告訴人丙○○受有左手臂多處擦傷，核其所為，係犯行為
    時刑法第277 條第1 項之傷害罪。被告與該2 名不詳男子基
    於傷害告訴人乙○○、丙○○之犯意聯絡，在同一時、地分
    擔實施傷害行為，致告訴人乙○○、丙○○分別受有前揭傷
    害，為共同正犯。又被告與共犯係在同一地點，同時與被害
    人乙○○及丙○○互毆而侵害被害人2 人之身體法益，是被
    告與共犯之行為，係於極短時間內完成，在健全社會通念上
    無法強行分離，應認係在單一傷害犯意下所為之傷害行為，
    而該等行為係同時侵害被害人乙○○、丙○○之身體法益，
    應為想像競合犯，應依刑法第55條前段規定，從一重處斷。
五、原審予以論罪科刑，固非無見。惟查：（一）如附表一、附
    表二所示之法律，於被告行為後，業經修正施行，原審未及
    審酌，容有未洽。（二）科刑之判決書，應就刑法第57條所
    列各款規定事項所審酌之情形，於理由內載明，刑事訴訟法
    第310 條第3 款定有明文。本件原審對被告所為科刑之判決
    ，其理由欄敘明審酌被告犯後矢口否認犯行，毫無悔意等一
    切情狀而為量刑，但被告於原審判決後已與告訴人達成和解
    ，並於本院審理時坦承犯行，此乃屬刑法第57條所定科刑應
    審酌之事項，原判決對此有利於被告事項未及審酌，尚有未
    洽。（三）又被告係夥同不知名之成年人2 人共同毆打告訴
    人，業據被告於本院審理時供述在卷，原審認係被告係夥同
    3 人共犯本罪，亦有未洽。此或為被告上訴指摘之事項，或
    為本院應依職權調查之事項，原審判決既有上開瑕疵，自應
    由本院管轄之第二審合議庭將原判決予以撤銷改判。至檢察
    官係就同一事實聲請併辦，自已在原審之審酌範圍內，原審
    應無未及審酌相關事實之情，附此敘明。
六、爰審酌被告甲○○已成年，應知在現代民主法治社會中，對
    於任何糾紛之解決，應本諸理性、和平之手段與態度為之，
    竟僅因細故爭執，率而使用暴力之方式以對，破壞社會安寧
    秩序，並致使告訴人有傷害，行為實不足取。惟念其素無前
    科，犯後已與告訴人達成和解，且於本院審理時坦承犯行，
    尚有悔意等一切情狀，酌情量處如主文所示之刑，並諭知易
    科罰金之折算標準。又查被告未曾受有期徒刑以上刑之宣告
    ，有臺灣高等法院被告前案紀錄表1 紙在卷可佐，因一時情
    緒失控，致罹刑典，事後已坦承犯行，深具悔意，經此刑之
    宣告後，應知警惕而無再犯之虞，本院因認以暫不執行其刑
    為當，爰依現行刑法第74條第1 項第1 款，諭知緩刑2 年，
    以啟自新。
據上論斷，應依刑事訴訟法455 條之1 第1 項、第3 項、第369
條第1 項前段、第364 條、第273 條之1 、第299 條第1 項前段
，現行刑法第2 條第1 項前段、第74條第1 項第1 款、行為時刑
法第28條、第277 條第1 項、第55條、第41條第1 項前段，罰金
罰鍰提高標準條例第1 條前段、行為時罰金罰鍰提高標準條例第
2 條，現行法規所定貨幣單位折算新台幣條例第2 條，判決如主
文。
本案經檢察官高嘉惠到庭執行職務。
中    華    民    國    95    年    8    月    17    日
            鳳山刑事第一庭  審判長法  官  陳志銘
                                  法  官  林芳華
                                  法  官  林勇如
以上正本證明與原本無異。
不得上訴。
中    華    民    國    95    年    8     月    17    日
                                  書記官  吳俊達
附錄本案論罪科刑法條全文：
中華民國刑法第277 條第1項
傷害人之身體或健康者，處3 年以下有期徒刑、拘役或1 千元以
下罰金。
附表一：
┌────┬────────┬─────────┬──────────┬─────┐
│比較內容│行為時法（民國95│裁判時法（民國95年│比較結果            │備註      │
│        │年7 月1 日前之刑│7 月1 日生效後之刑│                    │          │
│        │罰法律）        │罰法律）          │                    │          │
├────┼────────┼─────────┼──────────┼─────┤
│刑法第  │刑法第277 條第1 │刑法第277條第1項、│行為時法及裁判時法之│刑法第277 │
│277 條第│項、第33條、罰金│第33條、刑法施行法│有期徒刑、拘役均未變│條第1項本 │
│1項前段 │罰鍰提高標準條例│第1條之1。        │動。罰金部分，最高刑│文雖未修正│
│之法定本│第1 條前段、現行│                  │雖未變動，惟最低刑已│，實則相關│
│刑      │法規所定貨幣單位│                  │有提高為新台幣1000元│規定均有修│
│        │折算新台幣條例第│                  │，比較結果，以行為時│正，已變動│
│        │2 條。          │                  │法律較有利於行為人。│該條法定刑│
│        │                │                  │                    │之內容，基│
│        │                │                  │                    │於罪刑不可│
│        │                │                  │                    │分原則，自│
│        │                │                  │                    │屬行為後之│
│        │                │                  │                    │法律有修正│
│        │                │                  │                    │。        │
├────┼────────┼─────────┼──────────┼─────┤
│共同正犯│刑法第28條      │刑法第28條        │行為時法之共同正犯可│無論依行為│
│（共犯）│                │                  │及於「實施」，而裁判│時法或裁判│
│        │                │                  │時法則僅指「實行」。│時法，被告│
│        │                │                  │                    │均可構成本│
│        │                │                  │                    │件犯行，裁│
│        │                │                  │                    │判時法並未│
│        │                │                  │                    │較有利於被│
│        │                │                  │                    │告。      │
└────┴────────┴─────────┴──────────┴─────┘
附表二：
┌────┬────────┬─────────┬──────────┬─────┐
│比較內容│行為時法（民國95│裁判時法（民國95年│比較結果            │備註      │
│        │年7 月1 日前之刑│7 月1 日生效後之刑│                    │          │
│        │罰法律）        │罰法律）          │                    │          │
├────┼────────┼─────────┼──────────┼─────┤
│易科罰金│刑法第41條第1 項│刑法第41條第1 項前│得宣告易科罰金之法定│          │
│之宣告及│前段、罰金罰鍰提│段。              │要件並無變動，惟易科│          │
│折算標準│高標準條例第2 條│                  │罰金折算標準則由銀元│          │
│        │、現行法規所定貨│                  │300 元即新臺幣900 元│          │
│        │幣單位折算新台幣│                  │，提高為以新臺幣1000│          │
│        │條例第2 條。    │                  │元、2000元、3000元折│          │
│        │                │                  │算1 日，自應以行為時│          │
│        │                │                  │之法律較有利於行為人│          │
│        │                │                  │。                  │          │
└────┴────────┴─────────┴──────────┴─────┘


司法院資訊處製作；財團法人民間司法改革基金會備份。
